---
title: "Descripcion de la variabilidad recopilada en SERPINC1 y Antitrombina."
output:
  pdf_document: default
  html_document: default
---

## Generacion de ficheros.

Para generar un archivo CSV que recopile las variantes patogenicas del gen se filtra el CSV descargado de Ensembl con las variantes globales de dicho gen mediante el identificador. 

```{r}

# El fichero de la variabilidad global del gen se carga tal cual se ha descargado de Ensembl.
variabilidad.completa <- read.csv("./variabilidad-completa.csv")

# Para cargar el fichero de variabilidad patogenica, leemos el fichero con las mutaciones patogenicas de HGMD y nos quedamos solo con la columna de los ID y del tipo de mutacion para extraer del fichero de variabilidad completa solo aquellas variantes que comparten el ID de HGMD, ya que seran las variantes patogenicas. 
HGMD_id <- read.csv("./HGMD_id.csv")
HGMD_id <- HGMD_id[,c(1, 6)]

ID <- unique(HGMD_id$ID)
Variation <- unique(HGMD_id$Variation)

variabilidad.patogenica <- subset(variabilidad.completa, variabilidad.completa$Variant.ID %in%ID)

#write.csv(variabilidad.patogenica, "variabilidad-patogenica.csv")
```


```{r}
# Variantes globales del gen
nrow(variabilidad.completa)

# Nucleotidos en los que existe variabilidad respecto al gen de referencia
length(unique(variabilidad.completa[,"Location"]))

# Variantes patogenicas del gen
nrow(variabilidad.patogenica)

# Nucleotidos en los que existe variabilidad patogenica
length(unique(variabilidad.patogenica[,"Location"]))

# Variantes patogenicas en el gen
length(unique(variabilidad.patogenica[,"Variant.ID"]))
```

## Cargar ficheros. 

En primer lugar, se cargan los archivos CSV que almacenan la variabilidad del gen SERPINC1 (tanto global como patogenica). Estos archivos tienen una estructura identica a la tabla de variantes (Genetic variation -> Variant table) de Ensembl.

```{r}
variabilidad.completa <- read.csv("./variabilidad-completa.csv")
variabilidad.patogenica <- read.csv("./variabilidad-patogenica.csv")

```

Para calcular la posicion de los exones, se lee el fichero CSV extraido de RCSB PDB que contiene las posiciones de inicio y fin de estos en el cromosoma (cadena forward). Se genera un vector con las posiciones en el cromosoma de todos los nucleotidos que son exonicos. 

```{r, eval=TRUE}
library(seqinr)
pos_exones <- read.csv("./exones-SERPINC1-38.csv")
exones <- c(pos_exones[1,2]:pos_exones[1,3], pos_exones[2,2]:pos_exones[2,3], pos_exones[3,2]:pos_exones[3,3], pos_exones[4,2]:pos_exones[4,3], pos_exones[5,2]:pos_exones[5,3], pos_exones[6,2]:pos_exones[6,3], pos_exones[7,2]:pos_exones[7,3])

```

La zona funcional se define como el lazo del centro reactivo, que abarca desde el aminoacido 377 al 400 (P1-P17). 

```{r}
RCL = 377:400
```


## Funcion para el calculo de variantes.

El argumento "variabilidad" es un data.frame que recopila la informacion extraida de Ensembl, cuya estructura es igual a la de la tabla de variantes (Genetic variantion -> Variant table) de dicha base de datos. En este caso seran variabilidad.completa y variabilidad.patogenica los data frame usados. El argumento "pos_exones" es un vector con las posiciones de todos los nucleotidos que forman parte de los exones del gen. 

```{r}
tabla_variabilidad <- function(variabilidad, pos_exones){

#Se extraen todos los tipos de variantes recopilados en la tabla y se agrupan por el tipo variante que son: variante intronicas/flanqueantes, de splicing o exonicas. Estas a su vez se subdividen en variantes de perdida de la pauta de lectura, de perdida de sentido, sin sentido, de modificacion del inicio de la traduccion y silenciosas.
  
  categories <- unique(variabilidad$Conseq..Type);categories
  
  UTR <- as.vector(categories[grepl("UTR", categories)])
  UTR <- c(UTR, as.vector(categories[grepl("non coding", categories)]))
  
  splice <- as.vector(categories[grepl("splic", categories)])
  
  lectura <- as.vector(categories[grepl("frame", categories)])
  lectura <- c(lectura, as.vector(categories[grepl("stop ret", categories)]))
  lectura <- c(lectura, as.vector(categories[grepl("coding seq", categories)]))
  
  missense <- as.vector(categories[grepl("missense", categories)])
  missense <- c(missense, as.vector(categories[grepl("coding seq", categories)]))
  
  nonsense <- as.vector(categories[grepl("stop gained", categories)])
  nonsense <- c(nonsense, as.vector(categories[grepl("coding seq", categories)]))

  inicio <- as.vector(categories[grepl("start", categories)])
  inicio <- c(inicio, as.vector(categories[grepl("coding seq", categories)]))
  
  silenciosas <- as.vector(categories[grepl("syn", categories)])
  silenciosas <- c(silenciosas, as.vector(categories[grepl("coding seq", categories)]))
  
  intron <- as.vector(categories[grepl("intron", categories)])
  
  # Se agrupan todas las variantes en una lista
  todas <- list(intron, UTR, splice, lectura, missense, nonsense, inicio, silenciosas)
  
  #Se crea un contador para cada tipo de variacion (numero_global, contador) y un vector vacio en el que guardar dicho contador.
  numero_global = 0
  contador = 0
  lista = c()
  contador_exones = c()
  
  for (i in seq(1, length(todas))){ #En cada tipo de variacion (intronica, UTR, de splicing,  perdida pauta de lectura, nonsense, missense, variante de inicio y sinonima)
   for(j in todas[[i]]){ # Se recorre cada subtipo de variacion (3' UTR, frameshift variant, etc. )
     
#Primero se cuenta el nunmero de veces que aparece la subvariante.
    subtabla <- subset(variabilidad, variabilidad$Conseq..Type == j)
    numero <- nrow(subtabla) #se extrae el numero de veces que aparece el subtipo
    numero_global = numero_global+numero #se almacena 
    numero = 0
    
#Ahora vemos cuantas variantes hay en exones, para lo que se inicia un contador y se une una columna con la posicion de la variante, sin chr: delante.
    posicion_base <- as.numeric(gsub(".*:","",subtabla$Location))
    subtabla <- cbind(subtabla, posicion_base)
    count= 0
    for(i in seq(1, nrow(subtabla))){ #para cada variante del subtipo que estamos viendo
      if(subtabla[i,"posicion_base"] %in% pos_exones == TRUE){ #si la posicion de esa subvariante esta en el vector de posiciones de exones, el contador aumenta 1.
        count = count+1
      }
    }
    contador <- contador+count #se almacena en contador para poderlo reiniciar con otra subvariante distinta
   }
    contador_exones = c(contador_exones, contador) 
    lista = c(lista, numero_global) #el numero de veces que aparece una variante es la suma de las veces que aparecen sus subtipos
    
    numero_global = 0
    contador= 0
  }

  
  #se construye el data frame
  
  intr_fl <- rep("Intronica/Flank", times = 2)
  spl <- rep("Splicing", times = 1)
  ex <- rep("Exon", times = 5)
  
  tabla_var_g <- data.frame("variante" = c(intr_fl, spl, ex), "tipo-variante" = c("Intronica", "UTR - No codificante", "Splicing",  "Perdida pauta lectura", "Missense", "Nonsense", "Variante inicio",  "Silenciosa"))
  tabla_var_g[,"apariciones global"] = lista
  tabla_var_g[,"apariciones en exones"] = contador_exones
  
  total_g = c(" ", " ", sum(lista), sum(contador_exones))
  tabla_var_g <- rbind(tabla_var_g, total_g)

  print(tabla_var_g)
}
```

```{r}
tabla_variabilidad_proteina <- function(variabilidad, pos_funcional){

#Se extraen todos los tipos de variantes recopilados en la tabla y se agrupan por el tipo variante que son: variante intronicas, de splicing o exonicas/flanqueantes. Estas a su vez se subdividen en variantes no codificantes, de perdida de la pauta de lectura, de perdida de sentido, sin sentido, de modificacion del inicio de la traduccion y silenciosas.
  
  categories <- unique(variabilidad$Conseq..Type);categories
  
  UTR <- as.vector(categories[grepl("UTR", categories)])
  UTR <- c(UTR, as.vector(categories[grepl("non coding", categories)]))
  
  splice <- as.vector(categories[grepl("splic", categories)])
  
  lectura <- as.vector(categories[grepl("frame", categories)])
  lectura <- c(lectura, as.vector(categories[grepl("stop ret", categories)]))
  lectura <- c(lectura, as.vector(categories[grepl("coding seq", categories)]))
  
  missense <- as.vector(categories[grepl("missense", categories)])
  missense <- c(missense, as.vector(categories[grepl("coding seq", categories)]))
  
  nonsense <- as.vector(categories[grepl("stop gained", categories)])
  nonsense <- c(nonsense, as.vector(categories[grepl("coding seq", categories)]))

  inicio <- as.vector(categories[grepl("start", categories)])
  inicio <- c(inicio, as.vector(categories[grepl("coding seq", categories)]))
  
  silenciosas <- as.vector(categories[grepl("syn", categories)])
  silenciosas <- c(silenciosas, as.vector(categories[grepl("coding seq", categories)]))
  
  intron <- as.vector(categories[grepl("intron", categories)])
  
  # Se agrupan todas las variantes en una lista
  todas <- list(intron, UTR, splice,lectura, missense, nonsense, inicio, silenciosas)
  
  #Se crea un contador para cada tipo de variacion (numero_global, contador_aa) y un vector vacio en el que guardar dicho contador.
  numero_global = 0
  contador_aa = 0
  lista = c()
  contador_RCL = c()
  
  subtabla_p <- subset(variabilidad, !is.na(variabilidad$AA.coord))
  
  for (i in seq(1, length(todas))){ #En cada tipo de variacion (intronica, de splicing, UTR, perdida pauta de lectura, nonsense, missense, variante de inicio y sinonima)
   for(j in todas[[i]]){ # Se recorre cada subtipo de variacion (3' UTR, frameshift variant, etc. )
#Primero se cuenta el nunmero de veces que aparece la subvariante.
    subtabla <- subset(subtabla_p, subtabla_p$Conseq..Type == j)
    
    numero <- nrow(subtabla) #se extrae el numero de veces que aparece el subtipo
    numero_global = numero_global+numero #se almacena 
    
    if(numero != 0){
      #Por ultimo se mira la localizacion de la variante en la proteina
      posicion_aa <- as.numeric(subtabla$AA.coord)
    
      subtabla <- cbind(subtabla, posicion_aa)
      count_aa= 0
      
      for(i in seq(1, nrow(subtabla))){ #para cada variante del subtipo que estamos viendo
        if(subtabla[i,"posicion_aa"] %in% pos_funcional == TRUE){ #si la posicion de esa subvariante esta en el vector de posiciones de exones, el contador aumenta 1.
          count_aa = count_aa+1
        }
      }
      contador_aa <- contador_aa+count_aa #se almacena en contador para poderlo reiniciar con otra subvariante distinta
    }
    numero = 0
    
   }
    contador_RCL = c(contador_RCL, contador_aa)
    lista = c(lista, numero_global) #el numero de veces que aparece una variante es la suma de las veces que aparecen sus subtipos
    
    numero_global = 0
    contador_aa = 0
  }
  #se construye el data frame
  
  intr_fl <- rep("Intronica/Flank", times = 2)
  spl <- rep("Splicing", times = 1)
  ex <- rep("Exon", times = 5)
  
  tabla_var_p <- data.frame("variante" = c(intr_fl, spl, ex), "tipo-variante" = c("Intronica", "UTR - No codificante", "Splicing", "Perdida pauta lectura", "Missense", "Nonsense", "Variante inicio",  "Silenciosa"))
  tabla_var_p[,"apariciones global"] = lista
  tabla_var_p[,"apariciones en zona funcional"] = contador_RCL

  total_p = c(" ", " ", sum(lista), sum(contador_RCL))
  tabla_var_p <- rbind(tabla_var_p, total_p)

  print(tabla_var_p)
}

```

Con la funcion tabla_variabilidad se crea un mapa de variabilidad intronica/exonica en el gen y de variabilidad estructural/funcional en la proteina. Para ello, se extraen las posiciones de las variantes genicas y proteicas y se clasifican segun su localizacion en exones o intrones y en la zona estructural o funcional.

```{r}
global_g <- tabla_variabilidad(variabilidad.completa, exones)
patogenica_g <- tabla_variabilidad(variabilidad.patogenica, exones)
global_p <- tabla_variabilidad_proteina(variabilidad.completa, RCL)
patogenica_p <- tabla_variabilidad_proteina(variabilidad.patogenica, RCL)
```


## Mutaciones puntuales. 

Se extraen los cambios puntuales de las variantes, tanto globales como patogenicas. 
Se observa que la variante G/A es la que mas se da de forma global en el gen (1620/10447), mientras que C/T es la que mas se da en las variantes patogenicas (62/357). En la proteina, la variante P/L es la que mas se da (16/501) de manera global, mientras que P/L y R/Q aparecen 11/257 en las variantes patogenicas. 

```{r}
location_prot <- variabilidad.patogenica$AA.coord
location_prot <-location_prot[!is.na(location_prot)]

#posiciones_pat contiene la informacion de Ensembl de las variantes patogenicas.
posiciones_pat <- subset(variabilidad.completa, variabilidad.completa$AA.coord %in% location_prot)

alelos_pat <- posiciones_pat$Alleles #Diferentes alelos


alelos_globales <- variabilidad.completa$Alleles
tipos_alelos_globales <- as.data.frame(table(alelos_globales)) 
max_alelos_g <- tipos_alelos_globales$alelos_globales[tipos_alelos_globales$Freq == max(tipos_alelos_globales$Freq)]
print("Alelos mas representados de manera global: ")
max(tipos_alelos_globales$Freq); max_alelos_g; sum(tipos_alelos_globales$Freq)

tipos_alelos_pat <- as.data.frame(table(alelos_pat))
tipos_alelos_pat <- tipos_alelos_pat[tipos_alelos_pat$alelos_pat != "HGMD_MUTATION" & tipos_alelos_pat$alelos_pat != "COSMIC_MUTATION",]
max_alelos_pat <- tipos_alelos_pat$alelos_pat[tipos_alelos_pat$Freq == max(tipos_alelos_pat$Freq)]
print("Alelos patogenicos mas representados: ")
max(tipos_alelos_pat$Freq); max_alelos_pat; sum(tipos_alelos_pat$Freq)

aas_globales <- variabilidad.completa$AA
tipos_aas_globales <- as.data.frame(table(aas_globales)) 
tipos_aas_globales <- tipos_aas_globales[-1,]  #se elimina la primera fila porque no tiene ningun alelo recopilado
tipos_aas_globales <- tipos_aas_globales[grepl("/", tipos_aas_globales$aas_globales),]#se buscan las filas que continen dos o mas alelos (para eliminar las que solo tienen uno, ya que no serian variantes)
max_aa_g <- tipos_aas_globales$aas_globales[tipos_aas_globales$Freq == max(tipos_aas_globales$Freq)]
print("Aminoacidos mas representados de manera global: ")
max(tipos_aas_globales$Freq); max_aa_g; sum(tipos_aas_globales$Freq)

aas_pat <- posiciones_pat$AA; length(aas_pat)
tipos_aas_pat <- as.data.frame(table(aas_pat))
tipos_aas_pat <- tipos_aas_pat[-1,]  #se elimina la primera fila porque no tiene ningun alelo recopilado
tipos_aas_pat <- tipos_aas_pat[grepl("/", tipos_aas_pat$aas_pat),]#se buscan las filas que continen dos o mas alelos (para eliminar las que solo tienen uno, ya que no serian variantes)
max_aa <- tipos_aas_pat$aas_pat[tipos_aas_pat$Freq == max(tipos_aas_pat$Freq)]
print("Aminoacidos patogenicos mas representados: ")
max(tipos_aas_pat$Freq); max_aa; sum(tipos_aas_pat$Freq)
```

## Secuencias hot-spot (CpG, CCAGG y CCTGG). 

Buscamos ahora los identificadores y posiciones en los que los alelos son C/T, es decir, extraemos solo aquellos hot-spots donde se da el cambio mutacional mas frecuente, C>T. Como estamos en la cadena reversa, se busca el cambio G>A. 

```{r}

CpG <- read.csv("./CpG_hotspots.csv")
CCAGG <- read.csv("./CCAGG_hotspots.csv")
CCTGG <- read.csv("./CCTGG_hotspots.csv")


CpG_exonica_identificada_f = CpG[CpG$Type.of.hot.spot == "Pathogenic exon", "Locations.in.chromosome"]
CpG_intronica_identificada_f = CpG[CpG$Type.of.hot.spot == "Pathogenic intron", "Locations.in.chromosome"]

CCAGG_exonica_identificada_f = CCAGG[CCAGG$Type.of.hot.spot == "Pathogenic exon", "Locations.in.chromosome"]
CCAGG_intronica_identificada_f = CCAGG[CCAGG$Type.of.hot.spot == "Pathogenic intron", "Locations.in.chromosome"]

CCTGG_exonica_identificada_f = CCTGG[CCTGG$Type.of.hot.spot == "Pathogenic exon", "Locations.in.chromosome"]
CCTGG_intronica_identificada_f = CCTGG[CCTGG$Type.of.hot.spot == "Pathogenic intron", "Locations.in.chromosome"]
```


```{r}
ID_Pos_Alelo_Patogenica <- function(posiciones, variabilidad, cambio){
  vec = c()
  final = c()
  for(j in posiciones){
    j = gsub("1739", "1:1739", j)
    for(i in rownames(variabilidad)){
      i <- as.numeric(as.character(i))
      pos = as.character(variabilidad[i, "Location"])
      if(pos == j){
        id <- as.character(variabilidad[i, "Variant.ID"])
        if(grepl("^rs", id) == TRUE){
          alelo <- as.character(variabilidad[i, "Alleles"])
          loc_pat <- as.character(variabilidad[i+1, "Location"])
          loc_pat_1 <- as.character(variabilidad[i-1, "Location"])
          if(loc_pat == pos & grepl(cambio, alelo) == TRUE){
            id_pat <- as.character(variabilidad[i+1, "Variant.ID"])
            if(grepl("^COS", id_pat) == FALSE & grepl("^rs", id_pat) == FALSE){
              id_hgmd <- id_pat
              vec = c(id_hgmd, alelo, j)
              final = c(final, vec)
            }
          }
          if(loc_pat_1 == pos & grepl(cambio, alelo) == TRUE){
            id_pat <- as.character(variabilidad[i+1, "Variant.ID"])
            if(grepl("^COS", id_pat) == FALSE & grepl("^rs", id_pat) == FALSE){
              id_hgmd <- id_pat
              vec = c(id_hgmd, alelo, j)
              final = c(final, vec)
            }
          }
          
        }
      }
    }
  }
  print(final)
}

cpg_ex_pat_f <- ID_Pos_Alelo_Patogenica(CpG_exonica_identificada_f, variabilidad.completa, "G/A")
cpg_in_pat_f <- ID_Pos_Alelo_Patogenica(CpG_intronica_identificada_f, variabilidad.completa, "G/A")
ccagg_ex_pat_f <- ID_Pos_Alelo_Patogenica(CCAGG_exonica_identificada_f, variabilidad.completa, "G/A")
ccagg_in_pat_f <- ID_Pos_Alelo_Patogenica(CCAGG_intronica_identificada_f, variabilidad.completa, "G/A")
cctgg_ex_pat_f <- ID_Pos_Alelo_Patogenica(CCTGG_exonica_identificada_f, variabilidad.completa, "G/A")
cctgg_in_pat_f <- ID_Pos_Alelo_Patogenica(CCTGG_intronica_identificada_f, variabilidad.completa, "G/A")

```


